【裁判字號】    97,訴,4456
【裁判日期】    971219
【裁判案由】    毒品危害防制條例
【裁判全文】
臺灣板橋地方法院刑事判決              97年度訴字第4456號
公  訴  人  臺灣板橋地方法院檢察署檢察官
被      告  甲○○
                  （現另案於臺灣臺北監獄士林分監執行中）
上列被告因違反毒品危害防制條例案件，經檢察官提起公訴（97
年度毒偵字第7707號），被告就被訴事實為有罪之陳述，本院告
知被告簡式審判程序之旨，並聽取當事人之意見後，合議庭裁定
由受命法官獨任進行簡式審判程序，本院判決如下：
    主  文
甲○○施用第一級毒品，累犯，處有期徒刑玖月，扣案之第一級
毒品海洛因驗餘淨重零點貳零貳柒公克沒收銷燬、包裝上開海洛
因之外包裝袋壹只沒收。
    事實及理由
一、犯罪事實：
(一)甲○○前因施用毒品案件，經臺灣臺北地方法院88年度毒聲
    字第2692號裁定送觀察、勒戒後，認無繼續施用毒品之傾向
    ，於民國88年11月9 日釋放出所，經臺灣臺北地方法院檢察
    署檢察官以88年度毒偵字第868 號為不起訴處分確定。復因
    施用毒品案件，經同法院以88年度毒聲字第3117號裁定送觀
    察、勒戒後，認有繼續施用毒品之傾向，復經同法院以89年
    度毒聲字第51號裁定令入戒治處所施以強制戒治1 年，嗣因
    戒治成效經評估為合格，復由同法院以89年度毒聲字第1849
    號裁定停止戒治，所餘期間交付保護管束，而於89年9 月11
    日停止戒治出所，於90年1 月9 日保護管束期滿執行完畢，
    經臺灣臺北地方法院檢察署檢察官以90年度毒偵字第1014號
    為不起訴處分確定。其後於92年間，再因施用毒品案件，經
    本院以92年度毒聲字第495 號裁定令入戒治處所施以強制戒
    治，至93年1 月9 日因法律修正而釋放，其施用毒品犯行，
    經本院以92年度簡字第889 號簡易判決判處有期徒刑4 月確
    定，於93年1 月9 日以易科罰金執行完畢（於本案構成累犯
    ）。
(二)詎甲○○仍不知悔改，其明知海洛因為毒品危害防制條例所
    規定之第一級毒品，依法不得施用、持有，仍基於施用第一
    級毒品海洛因之犯意，於97年9 月7 日某時，在停放在臺北
    縣三重市某市場內之某不詳車號自小客車上，以將第一級毒
    品海洛因摻入香菸內點燃後吸食之方式，施用第一級毒品海
    洛因乙次。嗣於97年9 月8 日19時50分許，為警在臺北縣三
    重市○○路○ 段31巷28號前查獲，並扣得甲○○所有之第一
    級毒品海洛因1 包（驗餘淨重0.2027公克）。經警採集甲○
    ○之尿液送驗結果呈鴉片類陽性反應，而得悉上情。
(三)案經臺北市政府警察局中正第一分局移送臺灣板橋地方法院
    檢察署檢察官偵查起訴，經合議庭裁定以簡式審判程序審理
    。
二、證據：
(一)被告甲○○於警詢、偵訊及本院訊問、審理時之自白。
(二)台灣尖端先進生技醫藥股份有限公司97年9月19日濫用藥物
    檢驗報告、尿液檢體委驗單各乙紙。
(三)第一級毒品海洛因1包（驗餘淨重0.2027公克）扣案。
(四)交通部民用航空局航空醫務中心97年9 月24日航藥鑑字第09
    74943 號毒品鑑定書乙紙。
三、按施用第一級毒品為犯罪行為，毒品危害防制條例第10條定
    有處罰明文。故施用第一級毒品者，依前揭規定本應科以刑
    罰。惟基於刑事政策，對合於一定條件之施用者，則依同條
    例第20條、第23條之規定，施以觀察、勒戒及強制戒治之保
    安處分。又毒品危害防制條例於92年7 月9 日修正公布，自
    93年1 月9 日施行，其中第20條、第23條將施用毒品之刑事
    處遇程序，區分為「初犯」及「五年內再犯」、「五年後再
    犯」。依其立法理由之說明：「初犯」，經觀察、勒戒或強
    制戒治後，應為不起訴處分或不付審理之裁定；經觀察、勒
    戒或強制戒治執行完畢釋放後，「五年內再犯」者，因其再
    犯率甚高，原實施之觀察、勒戒及強制戒治既已無法收其實
    效，爰依法追訴或裁定交付審理。至於經觀察、勒戒或強制
    戒治執行完畢釋放後，「五年後再犯」者，前所實施之觀察
    、勒戒或強制戒治已足以遮斷其施用毒品之毒癮，為期自新
    及協助其斷除毒癮，仍適用「初犯」規定，先經觀察、勒戒
    或強制戒治之程序。從而依修正後之規定，僅限於「初犯」
    及「五年後再犯」二種情形，始應先經觀察、勒戒或強制戒
    治程序。倘被告於五年內已再犯，經依法追訴處罰，縱其第
    三次（或第三次以上）再度施用毒品之時間，在初犯經觀察
    、勒戒或強制戒治執行完畢釋放五年以後，已不合於「五年
    後再犯」之規定，且因已於「五年內再犯」，顯見其再犯率
    甚高，原實施觀察、勒戒或強制戒治，已無法收其實效，即
    應依該條例第十條處罰。至於第三次（或第三次以上）施用
    毒品之時間，是否宜有期間限制？以多久為適宜？則分屬刑
    事政策、專門醫學之範圍，非審判機關所能決定，有待循立
    法途徑解決（最高法院97年第5 次刑事庭會議決定要旨可參
    ）。查被告有如事實及理由欄一（一）所示之觀察勒戒執行
    完畢及於該觀察勒戒執行完畢5 年內再犯施用毒品，經法院
    判處罪刑確定等情，有臺灣高等法院被告前案紀錄表乙份在
    卷可稽，被告既曾於觀察勒戒執行完畢釋放後「5 年內再犯
    」施用毒品犯行，且經法院判處罪刑確定，又四犯本案施用
    第一級毒品之犯行，自非屬毒品危害防制條第20條第3 項所
    定「5 年後再犯」之情形。是被告於5 年後四犯本案施用第
    一級毒品之罪，事證明確，應依法論科。
三、核被告甲○○所為，係犯毒品危害防制條例第10條第1 項之
    施用第一級毒品罪。又被告施用第一級毒品前、後之持有第
    一級毒品犯行，為其施用之高度行為所吸收，不另論罪。又
    被告有事實及理由欄所載之犯罪執行完畢紀錄（詳前開臺灣
    高等法院被告前案紀錄表），其於有期徒刑之執行完畢後5
    年內，故意再犯本件有期徒刑以上之罪，為累犯，應依刑法
    第47條第1 項規定加重其刑。爰審酌被告曾因施用毒品而觸
    法，經觀察、勒戒、強制戒治後，應知所惕勵，當知悉施用
    毒品之危害及其違法性，詎其仍因自制力薄弱，並漠視法令
    禁制，而再犯本案，顯不知悛悔，應嚴予非難，兼衡被告於
    犯後即能坦承犯行，而其施用毒品行為於本質上係屬自我戕
    害行為，反社會性之程度應屬較低等一切情狀，量處如主文
    所示之刑，以資懲儆。至扣案之第一級毒品海洛因驗餘淨重
    0.2027公克，係毒品危害防制條例所規定之第一級毒品，應
    依毒品危害防制條例第18條第1 項前段之規定，不問屬於犯
    人與否，宣告沒收銷燬；又包裝上開海洛因之外包裝袋1 只
    （並非不可與毒品分離，係用於包裹毒品，防止其裸露、潮
    濕，便於攜帶施用），係被告所有並供其施用第一級毒品所
    用之物，業經被告陳明在卷（詳本院97年12月5 日審判筆錄
    第3 頁），爰依刑法第38條第1 項第2 款之規定，併予宣告
    沒收。
據上論斷，應依刑事訴訟法第273 條之1 第1 項、第299 條第1
項前段、第310 條之2 、第454 條第1 項，毒品危害防制條例第
10條第1 項、第18條第1 項前段，刑法第11條、第47條第1 項、
第38條第1 項第2 款，判決如主文。
本案經檢察官吳宗光到庭執行職務。
中    華    民    國    97    年    12    月    19    日
                  刑事第十四庭  法  官  鄭燕璘
以上正本證明與原本無異。
如不服本判決，應於判決送達後10日內，向本院提出上訴書狀，
且上訴書狀應敘述具體理由，而上訴書狀未敘述上訴理由者，應
於上訴期間（即自收受判決書之翌日起算10日）屆滿後20日內補
提理由書。「切勿逕送上級法院」。
中    華    民    國    97    年    12    月    19    日
                                書記官  陳筱惠
附錄本案論罪科刑法條全文：
毒品危害防制條例第10條：
施用第一級毒品者，處6月以上5年以下有期徒刑。
施用第二級毒品者，處3年以下有期徒刑。


司法院資訊處製作；財團法人民間司法改革基金會備份。
